臺灣新竹地方法院刑事判決
110年度訴字第187號
公  訴  人  臺灣新竹地方檢察署檢察官
被      告  戴元章


上列被告因傷害案件，經檢察官提起公訴（109年度偵字第2810
號），本院判決如下：
    主  文
戴元章犯傷害罪，處有期徒刑肆月，如易科罰金，以新臺幣壹仟
元折算壹日。
    犯罪事實
一、戴元章與戴章全為鄰居關係，前已因土地及裝設基地台等問
    題有糾紛。戴章全於民國108年11月9日晚上9時35分許，騎
    乘機車欲返回住家，行經住家附近即新竹市北區境福街219
    巷右側時，遇斯時於該處之戴元章，詎戴元章竟基於強制及
    傷害之犯意，以身體挺立於戴章全所騎乘之機車前方、或推
    擠方式阻擋戴章全騎車行進，並以手將戴章全之機車車頭抬
    起，迫使機車車頭轉向後朝向後方，又以右手徒手攻擊戴章
    全脖子部位，致戴章全受有頸部雙側瘀挫傷、右手第五指擦
    挫傷等傷害，而以前揭強暴方式，妨害戴章全自由騎乘機車
    行進之權利，嗣經戴章全報警，始循線查悉上情。
二、案經戴章全訴請新竹市警察局第一分局報告臺灣新竹地方檢
    察署檢察官偵查起訴。
    理  由
壹、證據能力之認定：
一、本件被告之供述，被告未主張係以不正方法取得或筆錄記載
    與實際所述不符合之情形而無證據能力，足認被告於警詢、
    偵訊時之供述，均屬出於自由意識之陳述，無何任意性之瑕
    疵可指，應具有證據能力。
二、次按被告以外之人於審判外之言詞或書面陳述，除法律有規
    定者外，不得作為證據，刑事訴訟法第159條第1項固定有明
    文；惟被告以外之人於審判外之陳述，雖不符同法第159條
    之1至第159條之4之規定，而經當事人於審判程序同意作為
    證據，法院審酌該言詞陳述或書面陳述作成時之情況，認為
    適當者，亦得為證據。又當事人、代理人或辯護人於法院調
    查證據時，知有第159條第1項不得為證據之情形，而未於言
    詞辯論終結前聲明異議者，視為有前項之同意，刑事訴訟法
    第159條之5第1項、第2項亦定有明文。
　　查本案被告就其本人以外之人於警詢中之指訴，暨卷內以其
    等記載為內容之文書證據，雖屬被告以外之人於審判外之言
    詞陳述，然被告就該等證述於本院審理中並不爭執證據能力
    ，復未曾於言詞辯論終結前聲明異議；而本院審酌該等證人
    之證述作成時之情況，並無不能自由陳述之情形，亦無違法
    取證及證明力過低之瑕疵，且與待證事實具有關連性，認為
    以之作為證據應為適當，依前揭規定說明，自得為證據。
三、本院下列所引用其餘非供述證據部分，被告於本院均未主張
    排除該非供述證據之證據能力，且迄本院言詞辯論終結前未
    表示異議，本院審酌前揭非供述證據之取得過程亦無何明顯
    瑕疵，且無顯有不可信之情況，認均有證據能力。
貳、實體部分：
    訊據被告固不否認有推及抬起告訴人所騎乘之機車並阻止告
    訴人騎乘機車行進，惟矢口否認有何強制、傷害犯行，辯稱
    :該路段是我家土地，非既成道路，我只是要捍衛我們的權
    益，且當時是告訴人騎車衝撞我，他加大油門，我腳在那邊
    擋住，機車才翹起來，是他騎機車要撞我、頂著我的身體云
    云。惟查，被告確有上揭犯行，有下列證據可證：
一、證人即告訴人戴章全於警詢證稱略以：我當時騎機車返家，
    到境福街219巷口遇到戴元章，他無緣無故就用身體擋我的
    車，說不讓我回家，但是戴元章依舊繼續擋著，且突然用右
    手打我、掐我脖子，之後把我機車抬起來往後推，造成我頸
    部雙側瘀挫傷、右手第五指擦挫傷，當時他用身體擋住機車
    不讓我回家、掐我脖子、強行把我的機車抬起來往後推等語
    明確（見偵卷第5至6頁）。
二、並有樹林頭派出所警員吳碩庭於109年2月19日製作之偵查報
    告1份（見偵卷第4頁）、（證人戴章全）國軍新竹地區醫院
    附設民眾診療服務處108年11月9日診斷證明書1份（見偵卷
    第15頁）、現場監視器翻拍照片4張（見偵卷第18至19頁）
    、臺灣新竹地方檢察署檢察官勘驗筆錄1份（見偵卷第42至4
    2頁反面）及現場監視器錄影光碟1片（置於偵卷偵查光碟片
    /錄音帶存放袋內）等在卷可參。
三、被告固以上開情詞置辯，然經本院當庭勘驗現場監視器畫面
    ，畫面中告訴人騎乘之機車（下稱A車）行經畫面中右上方
    道路時，頭戴頭燈之被告站立於A車前方，過程中被告有明
    顯朝告訴人騎乘之A車車頭處有肢體動作、A車有被推向牆壁
    ，當A車略為要往前移動時，又有遭被告往右推擠，被告並
    有靠近告訴人且出現肢體動作之情況，嗣後被告有將A車車
    頭處推擠抬起、往後推，再將A車前車輪騰空往右轉靠到牆
    壁後，迫使A車車頭轉向等情，有本院勘驗筆錄在卷可參（
    見本院卷第46至50頁），堪認被告確有於案發時、地，持續
    阻擋在告訴人所騎乘之機車前方，並有推擠並抬起告訴人騎
    乘之機車及對告訴人出現肢體動作等情為真實，核與告訴人
    所述之情節大致相符，告訴人上揭證述應堪憑採。
　　被告雖又辯稱當時係告訴人加速油門往其身上壓，才會抬起
    告訴人所騎乘之機車云云，然依本院上揭勘驗結果，過程中
    告訴人所騎乘之機車雖有略為要往前移動，但並未出現加速
    衝撞之舉，反而是被告持續阻擋在告訴人所騎乘之機車前，
    並不斷出現推擠告訴人所騎乘機車之動作，況一般而言，倘
    若騎乘機車之人確實將油門加速，衝撞力道勢必十分強勁，
    遭衝撞之對象假使未閃避，極可能因該強大之力道倒地或受
    有非輕之傷害，然畫面中被告不僅未閃避、未倒地，且一再
    主動逼近告訴人騎乘之機車加以推擠，被告所述不僅與常情
    有違，亦與客觀畫面所呈現之情況不符；被告雖又辯稱該處
    係其私人土地、其不讓告訴人通行僅係在維護己身權利等語
    ，然縱使係私人土地，因屬該處居民通行須經過之處，亦會
    有通行權之問題，被告於準備程序時亦自承確有通行權之爭
    議正在訴訟中（見本院卷第46頁），尚難認被告有何適法權
    限阻擋告訴人通行，於此情況下，被告猶以上開方式阻擋告
    訴人行進並造成告訴人受有傷害，其主觀上顯有強制及傷害
    之犯意甚明，被告所辯均無足憑採。
四、綜上所述，被告所辯顯屬事後卸責之詞，均不足採信，其為
    上揭強制、傷害犯行，事證明確，均堪認定，應予以依法論
    科。
參、論罪及科刑
一、核被告所為，係犯刑法第304條第1項之強制罪、同法第277
    條第1項之傷害罪。依被告行為模式觀之，其顯然係於以上
    開方式妨害告訴人行使權利時，併基於傷害之犯意而有積極
    攻擊告訴人之舉，告訴人所受之傷害非僅單純係強制過程中
    所施強暴行為之結果，併予敘明。
二、被告行為後，刑法第304條第1項已於108年12月25日修正公
    布，並於同年月27日生效施行，又該次修正僅係將該規定條
    文之罰金數額調整換算後予以明定，故無新舊法比較之問題
    ，而應依一般法律適用原則，逕適用裁判時之法律即現行刑
    法第304條第1項之規定。
三、被告基於強制之單一犯意，在上開時、地，以身體阻擋、推
    擠、攻擊告訴人及拉抬告訴人騎乘之機車等方式阻擋告訴人
    騎乘機車行進，可認係在密接之時、地為前揭犯行，且各次
    所侵害之法益相同，行為之獨立性堪認薄弱，依前開說明，
    應論以接續犯。
四、被告係以一行為同時觸犯上開2罪名，為想像競合犯，應依
    刑法第55條之規定，從一重之傷害罪處斷。
五、爰審酌被告不思理性處理與告訴人間之糾紛，竟以上開方式
    妨害告訴人行使權利及傷害告訴人，造成告訴人受有傷害，
    衡酌被告行為後之態度、其自述之智識程度、家庭經濟狀況
    ，暨其犯罪動機、目的及手段、造成之結果、刑事前案紀錄
    （參見臺灣高等法院被告前案紀錄表）等一切情狀，量處如
    主文所示之刑，並諭知易科罰金之折算標準。
據上論斷，應依刑事訴訟法第299條第1項前段，判決如主文。
本案經檢察官邱志平提起公訴，經檢察官陳中順到庭執行職務。
中    華    民    國   110    年    12    月    16    日
                  刑事第八庭  審判長法  官  廖素琪
                                    法  官  潘韋廷
　　　　　　　　　　　　　　　　　　法  官  林哲瑜
以上正本證明與原本無異。　　　　　　　　　　　　　　　　
如不服本判決應於收受送達後20日內向本院提出上訴書狀，並應
敘述具體理由；其未敘述上訴理由者，應於上訴期間屆滿後20日
內向本院補提理由書（均須按他造當事人之人數附繕本）「切勿
逕送上級法院」。告訴人或被害人如對於本判決不服者，應具備
理由請求檢察官上訴，其上訴期間之計算係以檢察官收受判決正
本之日期為準。
中　　華　　民　　國　　110 　年　　12　　月　　24　　日
　　　　　　　　　　　　　　　　　　書記官　曾柏方
附錄本案論罪科刑法條全文：
刑法第304條
以強暴、脅迫使人行無義務之事或妨害人行使權利者，處三年以
下有期徒刑、拘役或九千元以下罰金。
前項之未遂犯罰之。 

刑法第277條第1項
傷害人之身體或健康者，處五年以下有期徒刑、拘役或五十萬元
以下罰金。